臺灣臺北地方法院交通事件裁定　　　　　　　　　九十一年度交聲字第一八０九號
　　原處分機關　臺北市交通事件裁決所
　　異　議　人　甲○○
　　即受處分人
右列異議人即受處分人因違反道路交通管理處罰條例案件，對於臺北市交通事件裁決
所北市裁三字第裁二二－ＡＢＷ七六八六七九號違反道路交通管理事件裁決書聲明異
議，本院裁定如左：
    主    文
原處分撤銷。
甲○○不罰。
    理    由
一、本件異議意旨略以：異議人即受處分人甲○○於民國九十年十二月十七日經臺北
    市交通事件裁決所以「甲○○於九十年九月十一日上午十一時許，在臺北市○○
    ○路○段、基隆二段路口，騎乘車牌號碼ＡＺＺ－七二二號重型機車，行至有號
    誌路口前行車道擁塞仍逕行駛入妨礙他車通行，經臺北市政府警察局大安分局安
    和派出所員警以『阻塞路口、妨礙通行』當場舉發」，依道路交通管理處罰條例
    第五十八條第一項第三款之規定，以北市裁三字第裁二二－ＡＢＷ七六八六七九
    號違反道路交通管理事件裁決書裁罰新臺幣一千二百元；惟異議人並無上開違規
    行為，亦無重型機車駕駛執照，該車牌號碼ＡＺＺ－七二二號重型機車車主吳志
    豪與異議人亦素不相識，異議人近年已數度遭他人冒用姓名違反道路交通管理處
    罰條例，是聲明異議，請求撤銷原處分。
二、按，送達，除法規另有規定外，由行政機關依職權為之；送達由行政機關自行或
    交由郵政機關送達；由郵政機關送達者，以一般郵遞方式為之，但文書內容對人
    民權利義務有重大影響者，應為掛號；送達，於應受送達人之住居所、事務所或
    營業所為之，但在行政機關辦公處所或他處會晤應受送達人時，得於會晤處所為
    之。對於當事人之送達，有下列各款情形之一者，行政機關得依申請，准為公示
    之申請者，行政機關為避免行政程序遲延，認為有必要時，得依職權命為公示送
    達；公示送達應由行政機關保管送達之文書，而於行政機關公告欄黏貼公告，告
    知應受送達人得隨時領取；並得由行政機關將文書或其節本刊登政府公報或新聞
    紙；公示送達自前條公告之日起，其刊登政府公報或新聞紙者，自最後刊登之日
    起，經二十日發生效力，行政程序法第六十七條、第六十八條第一項、第三項、
    第七十二條第一項、第七十八條第一項第一款、第二項、第八十條、第八十一條
    前段亦有明文規定。本件臺北市交通事件裁決所北市裁三字第裁二二－ＡＢＷ七
    六八六七九號違反道路交通管理事件裁決書係先經原處分機關交由郵政機關向異
    議人位在臺北市○○區○○路三十巷一一二號之住所為送達，經郵政機關以「遷
    移新址不明」退回，原處分機關乃認本件異議人應為送達處所不明而依職權命為
    公示送達，並於九十一年十月四日刊登臺北市政府公報，此經本院職權查證屬實
    ，有臺北市交通事件裁決所北市裁三字第０九二三九五四一四００號覆函暨臺北
    市政府公報冬字第四期送達名冊、掛號郵件收件回執影本附卷可稽，是本件裁決
    書應自最後刊登之日即九十一年十月四日起，經二十日始發生效力，異議人於裁
    決書生效日前之九十一年十月二十二日即向原處分機關聲明異議、載明裁決書案
    號表示不服，其異議自未逾期，合先敘明。
三、次按法院受理交通事件，準用刑事訴訟法之規定，道路交通管理處罰條例第八十
    九條前段定有明文；犯罪事實應依證據認定之，無證據不得認定犯罪事實，刑事
    訴訟法第一百五十四條第二項規定甚明；再認定犯罪事實所憑之證據，雖不以直
    接證據為限，間接證據亦包括在內，然而無論直接證據或間接證據，其為訴訟上
    之證明，須於通常一般之人均不致有所懷疑，而得確信其為真實之程度者，始得
    據為有罪之認定，倘其證明尚未達到此一程度，而有合理之懷疑存在而無從使事
    實審法院得有罪之確信時，即應由法院為諭知被告無罪之判決，最高法院七十六
    年台上字第四九八六號著有判例可資參照，而認定被告有罪，就該有罪事實不能
    有任何合理懷疑存在之原則，於道路交通管理處罰條例案件亦有其適用，是當法
    院踐行調查證據程序完畢後，如就原處分機關所認定違規事實仍有合理懷疑，仍
    應對受處分人為有利之認定。
四、經查：
（一）本件舉發員警製作之臺北市政府警察局北市警交大字第ＡＢＷ七六八六七九號
      舉發違反道路交通管理事件通知單上收受通知聯者簽名欄內「甲○○」之簽名
      ，與異議人於九十一年十月二十二日交通違規事件陳述書、同年十二月九日聲
      明異議狀內之簽名，其中「孫」字及「光」字之字型、筆劃順序均顯不相同，
      有上開舉發違反道路交通管理事件通知單、陳述書、聲明異議狀可考，是當日
      騎乘車牌號碼ＡＺＺ－七二二號重型機車而有違反道路交通管理處罰條例行為
      、經警當場製單舉發之人是否確為異議人，已非無疑。
（二）本件異議人僅領有普通小型車駕駛執照，並無重型機器腳踏車駕駛執照，是本
      院查詢異議人機器腳踏車駕駛執照並無結果，已經本院職權查證明確，此觀公
      路監理電子閘門證號查詢汽車駕駛人查詢結果單自明。而異議人除本件，另於
      八十九年八月八日、九十年五月十日、六月二十四日、十月十八日、九十一年
      三月一日、四月一日分別因騎乘該車牌號碼ＡＺＺ－七二二號重型機車違反道
      路交通管理處罰條例第二十二條第一項第四款、第四十四條第一項第二款、第
      二十一條第一項第一款、第三十一條第六項、第三十一條第六項、第四十八條
      第一項第二款之規定，經警當場製單舉發後，再經臺北市交通事件裁決所分別
      裁罰，有臺北市交通事件裁決所北市裁三字第０九二三九五四一四００號覆函
      暨一次裁決查詢報表可按，然除其中八十九年八月八日受處分人係因「持聯結
      車、大客車、大貨車或小型車駕駛執照，駕駛重型機器腳踏車」，以及九十年
      六月二十四日因「未領有駕駛執照駕車」外，異議人含本次在內之其餘五次經
      警當場舉發違規之際，均未另因「未持有重型機車駕駛執照駕駛重型機車」遭
      舉發，此與異議人實際上並未領有重型機器腳踏車駕駛執照，且員警當場舉發
      違規駕駛人之際均會令駕駛人出示證件、查核駕駛人有無符合所駕車輛駕駛執
      照之情節不一；再衡諸常情，「未領有駕駛執照駕駛車輛」所處之新臺幣六千
      元以上一萬二千元以下罰鍰、當場禁止其駕駛及扣留其車輛牌照等處罰，較諸
      「持有普通小型車駕駛執照駕駛重型機車」之六百元以上一千二百元以下罰鍰
      高出甚多，駕駛人如領有普通小型車駕駛執照，縱未領有重型機車駕駛執照，
      騎乘重型機車遇警攔檢舉發之際，亦多會提出小型車駕駛執照，而無逕任由員
      警以「未領有駕駛執照駕車」舉發、致遭受高額處罰之理，足見異議人所稱並
      未騎乘重型機車、多次遭他人冒用姓名等語，非無可採。
（三）車牌號碼ＡＺＺ－七二二號重型機車所有人為吳志豪，
      南路六十三號，曾有詐欺、違反動產擔保交易法、公共危險等前科，此經本院
      職權查明，有司法院公路監理（車籍資料查詢）連結作業系統查詢單、戶役政
      電子閘門個人基本資料查詢單、臺灣高等法院被告全國前案紀錄表在卷可參，
      吳志豪經本院職權囑託臺灣嘉義地方法院訊問，經依法傳喚、拘提均未到庭，
      已難認車輛所有人吳志豪與異議人有何故舊親誼，其所有之重型機車何以竟由
      十五年四月間即已與一名為「黃清維」之人共犯詐欺罪，此觀臺灣嘉義地方法
      院八十六年度易字第二七六號刑事判決自明，故吳志豪顯與一名為「黃清維」
      之人有相當交誼往來。
（四）而九十二年七月二十六日凌晨二時許，服用酒類達呼氣酒精濃度０‧五三毫克
      ＼公升，仍騎乘車牌號碼ＡＺＺ－七二二號重型機車，在臺北縣板橋市○○○
      路○段與鄭良濱所乘機車發生碰撞，為據報到場處理之臺北縣政府警察局板橋
      分局員警發覺涉犯酒後駕車公共危險罪後，移送臺灣板橋地方法院檢察署偵查
      終結、為檢察官緩起訴處分確定之人，雖於警、偵訊中均自稱為「甲○○」，
      並在交通事故案件紀錄表、警訊筆錄、呼氣酒精濃度檢測單、自首調查表、補
      充資料表、當事人通訊資料卡、舉發違反道路交通管理事件通知單、檢察官訊
      問筆錄上以「甲○○」之名義簽名、捺指印，且提出記載其姓名為「甲○○」
      、出生年月日為「民國四十九年九月十日」、
      六八０四０」、
      一只，此經本院查證屬實，有臺灣高等法院被告全國前案紀錄表、臺灣板橋地
      方法院檢察署九十二年度偵字第一五八一五號偵查卷宗可佐，但前揭交通事故
      案件紀錄表、警訊筆錄、呼氣酒精濃度檢測單、自首調查表、補充資料表、當
      事人通訊資料卡上「甲○○」之指印，與本院職權採取之到庭異議人之指印，
      經送請內政部警政署刑事警察局以指紋電腦比對法、指紋特徵點比對法比對結
      果，二者並不一致，前開交通事故案件紀錄表、警訊筆錄、呼氣酒精濃度檢測
      單、自首調查表、補充資料表、當事人通訊資料卡上「甲○○」之指印，與內
      政部警政署刑事警察局存檔之「黃清維」（男，四十四年五月十五日生，身分
      證統一編號為：Ｚ000000000號，
      ）右手拇指指印相符，有內政部警政署刑事警察局刑紋字第０九三００三八二
      一一號鑑驗書在卷可資佐憑，是黃清維顯持有偽造或變造之「甲○○」國民身
      分證一只，並於九十二年七月二十六日酒後騎乘車牌號碼ＡＺＺ－七二二號重
      型機車肇事為警查獲後，冒名本件異議人甲○○應訊。
（五）黃清維既與車牌號碼ＡＺＺ－七二二號重型機車所有人吳志豪為舊識，前曾提
      及，復持有偽造或變造之「甲○○」國民
      警查獲之際冒名「甲○○」應訊，在卷證資料上偽造「甲○○」之署押，甚而
      於九十二年九月九日臺灣板橋地方法院檢察署檢察官訊問之際冒名「甲○○」
      應訊、在偵訊筆錄上簽名，而獲緩起訴處分，前均載明，此外復查無其他證據
      足認本件異議人確與車牌號碼ＡＺＺ－七二二號重型機車車主吳志豪有任何故
      舊交誼、有使用該車輛之機會或可能，揆諸首揭說明，就「甲○○」騎乘車牌
      號碼ＡＺＺ－七二二號重型機車所生之違規行為，已有相當事證足認係遭黃清
      維偽造或變造國民
      反道路交通管理事件通知單所載之違規行為，非無可採。
五、綜上所述，既有相當事證足認本件異議人遭他人偽造或變造國民
    偽造署押，即無從確認異議人有舉發通知單所載之違規行為，原處分機關未能審
    酌及此，對異議人為裁罰，其裁罰自有違誤，本件異議人之異議為有理由，爰撤
    銷原處分，改諭知異議人不罰，以資適法。
據上論斷，應依道路交通案件處理辦法第二十條，裁定如主文。
中　　　華　　　民　　　國　　九十三　　年　　　三　　　月　　二十六　　日
                              臺灣臺北地方法院交通法庭
                                      法  官  洪  文  慧
右正本證明與原本無異。
如不服本裁定，應於裁定送達後五日內向本院提出抗告狀。
                                      書記官  江  虹  儀
中　　　華　　　民　　　國　　九十三　　年　　　三　　　月 　　三十　 　日
